臺灣高等法院高雄分院刑事判決　　　　 100年度上訴字第68號
上　訴　人
即　被　告　洪凱祥
上列上訴人因毒品危害防制條例案件，不服臺灣屏東地方法院99
年度訴字第1088號中華民國99年11月23日第一審判決（起訴案號
：臺灣屏東地方法院檢察署99年度毒偵字第1766號），提起上訴
，本院判決如下：
     主  文
上訴駁回。
     理  由
一、按不服地方法院之第一審判決而上訴者，須提出上訴書狀，
    並應敘述具體理由，上訴書狀未敘述上訴理由者，應於上訴
    期間屆滿後20日內補提理由書於原審法院。逾期未補提者，
    原審法院應定期間先命補正。但上訴書狀已敘述理由，惟所
    敘述者非屬具體理由，則屬不符上訴之法定程式，由第二審
    法院以其上訴不合法律上程式，判決駁回，不生定期命補正
    之問題，刑事訴訟法第350 條第1 項、第361 條、第362 條
    、第367 條定有明文。
二、次按，上開所稱「上訴書狀應敘述具體理由」，係指須就不
    服之判決為具體之指摘而言，如僅泛稱原判決認事用法不當
    或採證違法、判決不公等，均非具體理由（法院辦理刑事訴
    訟案件應行注意事項第162 點參照）；復按所謂具體理由，
    必係依據卷內既有訴訟資料或提出新事證，指摘或表明第一
    審判決有何採證認事、用法或量刑等足以影響判決本旨之不
    當或違法，而構成應予撤銷之具體事由，始克當之（例如：
    依憑證據法則具體指出所採證據何以不具證據能力，或依憑
    卷證資料，明確指出所為證據證明力之判斷如何違背經驗、
    論理法則）；倘僅泛言原判決認定事實錯誤、違背法令、量
    刑失之過重或輕縱，而未依上揭意旨指出具體事由，或形式
    上雖已指出具體事由，然該事由縱使屬實，亦不足以認為原
    判決有何不當或違法者，皆難謂係具體理由，俾與第二審上
    訴制度旨在請求第二審法院撤銷、變更第一審不當或違法之
    判決，以實現個案救濟之立法目的相契合，並節制濫行上訴
    」（最高法院97年度台上字第892 號判決意旨參照）。是如
    上訴理由書狀並未依據卷內訴訟資料，具體指摘原判決認事
    用法有何違法或不當之情形，即屬上訴未敘述具體理由。
三、另按刑之酌減、量定及定執行刑等，為法院依實體法或程序
    法等相關規定，得依職權審酌、自由裁量之事項，不得任意
    指摘，必須具體表明原審判決所為自由裁量之行使，未合乎
    法律之目的，違背內部性界限，而屬權利濫用之違法，或違
    反比例原則、平等原則、公平正義等法則，始足當之，否則
    非屬具體理由，可逕由程序上予以駁回（最高法院71年3 月
    2 日71年度第3 次刑事庭會議決議三之意旨參照）。
四、本件上訴人即被告洪凱祥因犯施用第一級毒品罪，經原審判
    處有期徒刑一年。而被告於上訴期間之99年12月20日向原審
    法院提起上訴，上訴理由略以：上訴人確有施用毒品，但不
    會危害社會秩序或擾亂他人，家中尚有年老父母，因曾犯錯
    ，社會不能接納，工作上又不順利，情緒上難免不穩定，才
    會逃避現實而施用毒品，上訴人已知錯悔改，原審量刑太重
    ，祈請從輕量刑，俾能早日返鄉照顧家中雙親云云。
五、經查，原審判決就量刑部分，已就「被告前因施用毒品經觀
    察、勒戒、強制戒治處遇及有期徒刑之執行後，猶未深切體
    認毒品危害己身之鉅，及早謀求脫離毒害之道，反伺機再犯
    ，顯見其戒除毒癮之意志不堅，迄未能記取教訓，殊為不該
    ，復參酌其所犯施用毒品行為係戕害自己身心健康，尚未嚴
    重破壞社會秩序、侵害他人權益，且其犯罪後坦承上開犯行
    ，確有悔意，暨其學歷為國中畢業、目前無業及家中尚有父
    母兄長之家庭狀況等一切情狀」（見原判決書理由欄第四項
    所載），詳加斟酌考量，尤其已就被告坦承犯行，犯後態度
    尚佳及所犯為自戕行為等有利被告之事項暨其學歷為國中畢
    業、目前無業及家中尚有父母兄長之家庭狀況，特為審酌，
    並引為對被告量刑之依據，本院審酌被告先前因施用毒品案
    件，經原審法院裁定送觀察、勒戒、強制戒治後，又於95年
    間因施用毒品案件，經原審法院判決判處減刑後應執行有期
    徒刑5 月、8 月確定，於97年2 月18日執行完畢；又於97年
    間再因施用毒品案件，經原審法院判決判處有期徒刑10月、
    6 月，應執行有期徒刑1 年2 月確定，於99年2 月15日執行
    完畢，有臺灣高等法院被告前案紀錄表1 份在卷可參，仍未
    戒絕，意志力確屬薄弱，惟犯後坦承犯行，尚有悔改之心，
    認原審就本件之量刑，合乎法律之目的，未違背內部性界限
    ，無權利濫用之違法及違反比例原則、平等原則、公平正義
    等法則。被告上訴泛稱其施用毒品不會危害社會秩序或擾亂
    他人，家中尚有年老父母，因曾社會不接納，工作不順利，
    情緒上難免不穩定，而逃避現實施用毒品，已知錯悔改，原
    審量刑太重，請求從輕量云云，未依據卷內既有訴訟資料或
    提出新事證，指摘或表明第一審判決有何採證認事、用法或
    量刑等足以影響判決本旨之不當或違法，而構成應予撤銷之
    具體事由，核其上訴，顯未具備「敘述具體理由」之要件。
六、綜上所述，被告所提出之上訴理由，均非依據卷內既有訴訟
    資料或提出新事證，具體指摘原判決上開採證認事，有何足
    以影響判決本旨之不當或違法，而構成應予撤銷之具體事由
    ，徒以「原審量刑太重，請求從輕量」等，而指摘原判決不
    當，請求撤銷改判，揆諸首揭說明，被告所提之前述上訴理
    由，核與刑事訴訟法第361 條第2 項所稱「具體理由」顯非
    相當，其上訴顯屬違背法律上之程式，應由本院依同法第36
    7 條前段、第372 條規定，不經言詞辯論，逕以判決駁回之
    。
據上論斷，應依刑事訴訟法第367 條前段、第372 條，判決如主
文。
中    華    民    國  100     年    1     月    11    日
                  刑事第十庭    審判長法  官  陳中和
                                      法  官  林水城
                                      法  官  蔡國卿
以上正本證明與原本無異。
如不服本判決應於收受本判決後10日內向本院提出上訴書狀，其
未敘述上訴理由者，並得於提起上訴後10日內向本院補提理由書
狀（均須按他造當事人之人數附繕本）「切勿逕送上級法院」。
中    華    民    國  100     年    1     月    11    日
                                      書記官  張明賢